最高法院民事裁定
                                   111年度台上字第1622號
上  訴  人  林賽毓                                    
            張銅鐘        
共      同
訴訟代理人  劉豐州律師
            郭曉丰律師
被 上訴 人  王應時                                
訴訟代理人  柯開運律師
上列當事人間請求履行契約事件，上訴人對於中華民國111年1月
28日臺灣高等法院臺中分院第二審更審判決（110 年度重上更一
字第94號），提起上訴，本院裁定如下：
    主  文
上訴駁回。
第三審訴訟費用由上訴人負擔。
    理  由
    按上訴第三審法院，非以原判決違背法令為理由，不得為之
。又提起上訴，上訴狀內應記載上訴理由，其以民事訴訟法第46
9 條所定事由提起第三審上訴者，應於上訴狀內表明原判決所違
背之法令及其具體內容、暨依訴訟資料合於該違背法令之具體事
實。其依同法第469條之1規定提起上訴者，並應具體敘述為從事
法之續造、確保裁判之一致性或其他所涉及之法律見解具有原則
上重要性之理由。同法第467條、第470條第2 項分別定有明文。
而依同法第468 條規定，判決不適用法規或適用不當者，為違背
法令；依同法第469 條規定，判決有該條所列各款情形之一者，
為當然違背法令。是當事人提起第三審上訴，如合併以同法第46
9條及第469條之1 之事由為上訴理由時，其上訴狀或理由書應表
明該判決所違背之法令條項，或有關司法院解釋、憲法法庭裁判
，或成文法以外之習慣或法理等及其具體內容，暨係依何訴訟資
料合於該違背法令之具體事實，並具體敘述為從事法之續造、確
保裁判之一致性或其他所涉及之法律見解具有原則上重要性之理
由。如未依上述方法表明，或其所表明者與上開法條規定不合時
，即難認為已合法表明上訴理由，其上訴自非合法。
　　本件上訴人對於原判決提起上訴，雖以該判決違背法令為由
，惟核其上訴理由狀所載內容，係就原審取捨證據、認定事實及
解釋契約之職權行使所論斷：兩造於民國102年5月3 日簽訂系爭
契約，上訴人林賽毓同日另與被上訴人簽訂系爭協議並經公證，
雙方約定由林賽毓將其所有原坐落彰化縣彰化市古夷段1001地號
土地（下稱原1001地號土地）應有部分1/3 （系爭角地除外）以
新臺幣（下同）2786萬1010元出售予被上訴人。嗣原1001地號土
地經裁判分割為北側893.32平方公尺土地分歸林賽毓與其子女張
銅鐘、張佑麟、張佑駿、張佑任（合稱張銅鐘等4 人）等保持共
有（林賽毓應有部分28490/28494，張銅鐘等4人應有部分各1/28
494係於 102年6月13日自林賽毓受讓取得），其等再於107年1月
4日將之分割為同段1001地號之角地（即系爭角地）與同段1001-
4 地號土地（即系爭土地）。系爭契約與系爭協議事實上為同一
契約，應一體解釋，系爭契約第8條第3項雖約定：「本件買賣契
約倘因乙方（即林賽毓）之另持有1/3 （未簽約）等共有人，最
後協調仍無法買賣取得時，乙方同意待甲方（即被上訴人）依法
處理取得全部土地後，依甲、乙雙方所公證之土地預定買賣協議
書中之條款辦理分割乙方所要保留之土地後，繼續依本約第2 條
訂定之付款方式履行契約陸續付款予乙方」，系爭契約第2 條並
約定第2 期備證用印款「102年5月30日前，與另持有1/3 （未簽
約）等共有人談妥後，再支付」，惟上訴人除於簽約時收受簽約
款800 萬元外，明知被上訴人無法取得其他共有人應有部分，仍
於同年6月20日同意收受第2期備證用印款700 萬元，甚至以另案
（臺灣彰化地方法院 103年度重訴字第52號）請求被上訴人給付
系爭契約所約定之第3、4期款，可認兩造於被上訴人給付第2 期
款時，已合意不再以被上訴人取得原1001地號土地其餘共有人應
有部分，為上訴人出賣該土地之條件，不因被上訴人於同年7月1
9 日書立切結書而異。又被上訴人於另案雖曾抗辯上訴人請求給
付第3、4期款之條件未成就，惟斯時原1001號土地尚未經裁判分
割確定，系爭角地尚未獨立分出，與本件起訴時系爭角地已獨立
分由上訴人及其家人取得之情形不同，自不得持被上訴人於另案
之抗辯，謂其不得請求移轉系爭土地。從而，被上訴人依系爭契
約及系爭協議之法律關係，請求上訴人於其給付所剩價金之同時
，辦理系爭土地如第一審判決附表編號5、6所示部分之所有權移
轉登記等情，或原審贅述而與上開認定無關部分，指摘其為不當
；並就原審已論斷者，泛言未論斷，而非表明該判決所違背之法
令及其具體內容，暨依訴訟資料合於該違背法令之具體事實，並
具體敘述為從事法之續造、確保裁判之一致性或其他所涉及之法
律見解具有原則上重要性之理由，難認其已合法表明上訴理由。
依首揭說明，應認其上訴為不合法。末查原審既謂另案訴訟時系
爭角地尚未獨立分出，與本件起訴時已獨立分由上訴人及其家人
取得之情形不同，且另案確定判決僅認定被上訴人之價金給付條
件尚未成就，未認定系爭契約之生效要件或系爭土地所有權之移
轉條件亦未成就，自無原判決違反該確定判決之爭點效可言，附
此敘明。
    據上論結，本件上訴為不合法。依民事訴訟法第481條、第4
44條第1項、第95條、第78條，裁定如主文。
中　　華　　民　　國　 111　　年　　10　　月　　13　　日
                      最高法院民事第二庭
                          審判長法官  高　孟　焄
                                法官  彭　昭　芬
                                法官  蘇　芹　英
                                法官  徐　福　晋
                                法官  邱　璿　如
本件正本證明與原本無異
                                      書  記  官
中　　華　　民　　國　 111　　年　　10　　月　　18　　日